臺灣高等法院刑事判決　　　　　　　　　　　　　　九十一年度上訴字第九二七號
　　上　訴　人
　　即　被　告　甲○○
　　指定辯護人　本院公設辯護人
右上訴人因毒品危害防制條例案件，不服臺灣桃園地方法院九十年度訴字第一六七六
號，中華民國九十一年一月二十三日第一審判決（起訴案號：臺灣桃園地方法院檢察
署九十年度偵字第一四六二二號）提起上訴，本院判決如左：
    主  文
原判決撤銷。
甲○○共同連續販賣第一級毒品，處有期徒刑拾貳年陸月，扣案之海洛因拾貳包（合
計淨重貳點零玖公克、包裝重貳點玖肆公克、純度肆貳點壹肆％、純質淨重零點捌捌
公克）均沒收銷燬之。因販賣第一級毒品所得之新台幣壹仟元及扣案之號碼0000
000000號國際牌行動電話壹支、七星牌香煙空盒壹個均沒收。因販賣第一級毒
品所得之新台幣壹仟元如全部或一部不能沒收時，以其財產抵償之。
    事  實
一、甲○○曾有搶奪搶劫軍法、麻醉藥品管理條例等前科，又於民國八十六年因違反
    麻醉藥品管理條例，經法院判處有期徒刑五年二月確定，刑期起算日八十六年七
    月二十一日，指揮書執畢日期九十一年五月十二日；復因於八十六年間因肅清煙
    毒條例等案件，經法院判處有期徒刑三年一月（煙毒部分）、有期徒刑六月（麻
    醉藥品管理條例非法施用部分），應執行有期徒刑三年六月確定，接續執行，刑
    期起算日九十一年五月十三日，指揮書執畢日期九十四年十一月四日；嗣經裁定
    應執行有期徒刑八年六月，換發指揮書，刑期起算日八十六年七月二十一日，指
    揮書執畢日期九十四年九月三日；而於九十年四月十三日交付保護管束，假釋出
    監，指揮書執畢日期九十四年六月十七日；再於九十年十一月二十六日入新竹監
    獄強制戒治（不構成累犯）。惟其仍不思悔改，竟與綽號「王姐」（真實姓名不
    詳）之成年女子，共同基於販販營利之概括犯意，由綽號「王姐」者以號碼00
    00000000號之行動電話與購買者聯絡，再由甲○○將海洛因送至約定地
    點，每日甲○○可分得一定金額作為報酬，甲○○先於九十年八月二十九日上午
    十時許在桃園縣桃園市○○路香帥賓館前，又於同日下午三時許在桃園市○○路
    、三民路口等處所，以每次五百元之代價，先後連續販賣第一級毒品海洛因予簡
    群隆二次，每次一小包；嗣於九十年八月三十日晚間八時二十分許，在桃園縣桃
    園市○○路三七號前，甲○○又正與簡群隆交易之際，經警查獲，遂未得逞，並
    當場扣得甲○○持有之內裝有第一級毒品海洛因一小包（毛重０．三公克）之七
    星牌香煙盒一個，並循線於甲○○所居住之桃園市雀巢賓館內另起獲第一級毒品
    海洛因十一小包（合計毛重四．二公克），共計扣案之海洛因十二包（合計淨重
    貳點零玖公克、包裝重貳點玖肆公克、純度肆貳點壹肆％、純質淨重零點捌捌公
    克）。
二、案經桃園縣警察局桃園分局報告台灣桃園地方法院檢察署檢察官偵查起訴。
    理  由
一、訊據被告甲○○矢口否認有何右揭販賣毒品海洛因之犯行，辯稱：我沒有販賣海
    洛因給簡群隆，是我們一人購買五百元，早上我們一起買五百元的海洛因，一次
    針頭就打完了，到了下午癮又發作才又拿五百元去買，我是跟簡群隆一人出五百
    元向王姐買的，沒有替王姐送貨云云，然查前揭被告非法販賣毒品海洛因予簡群
    隆之事實，迭據被告於偵查中供稱：賣給簡群隆三次（海洛因），我是從王姐處
拿來，毒品是放在我那裡，王姐打電話給我說把海洛因送給簡群隆，我再送給簡
    群隆等語（見偵查卷第四十八頁），於原審時供稱：一共賣給簡群隆三次，最後
    一次在九十年八月三十日在桃園市○○路三十七號前面被警察查獲，每次我均送
    大約五百元毒品給簡群隆等情（見原審卷第十三頁），核與證人簡群隆於警訊時
    證稱：前後共向甲○○購買三次毒品海洛因，第一次於九十年八月二十九日上午
    十時許在桃園市○○路（香帥賓館前）購買五百元，第二次於九十年八月二十九
    日下午三時許在桃園市○○路、三民路口購買五百元，第三次是在九十年八月三
    十日晚間八時三十分許正要交易，就被警方查獲等語（見偵卷第十三頁正、反面
    ），於偵查中證稱：我施用毒品海洛因是向一個綽號王姐之人買的，王姐叫甲○
    ○送．．從九十年八月二十九日等語（偵查筆錄誤載為同年八月二十八日）開始
    向王姐買，同一天向她買二次，早上買一次、下午買一次，九十年八月三十日這
    是第三次，我是向王姐買，由甲○○送海洛因給我，每次各買五百元等語（見偵
    卷第四十七頁反面至第四十八頁），於原審證稱：我施用毒品係向王姐買來的，
    由甲○○送貨給我，共購買三次，前二次是九十年八月二十八日或二十九日，同
    一天買的，第一次早上十時許在桃園市○○路香帥賓館買的，第二次是於下午在
    桃園市○○路與三民路口，第三次要買時就被抓了等情節相符（見原審卷第四十
    三頁），並據證人即查獲本案之員警潘國輝、楊勝雄、王逢祥、羅校琪證述屬實
    在卷，復有當場查獲被告與簡群隆交易時內裝有毒品海洛因一小包毛重０．三公
    克之七星牌香煙盒一個及被告所有供聯絡之號碼0000000000之國際牌
    行動電話一支扣案足憑，而上開行動電話，確係被告於九十年六月二十七日向台
    灣大哥大股份有限公司所申請使用，有該公司九十年十一月十三號九０法警一０
    一七四三號函附用戶名稱資料可稽（見原審卷第七十二頁至第七十三頁），簡群
    隆亦供述其即係撥打該行動電話聯絡購買毒品事宜（見原審卷第四十三頁背面）
    ，再警方依據被告供述前往其所承租位於桃園市雀巢賓館之第二０九房內，起獲
    已分裝好之第一級毒品海洛因十一小包，上述共十二小包裝物體經送鑑定確係第
    一級毒品海洛因合計淨重二．０九公克、包裝重二．九四公克、純度四二．一四
    ％、純質淨重０．八八公克，則有法務部調查局鑑定通知書乙紙（見偵查卷第六
    ○頁）可考；另參諸上開扣案之第一級毒品海洛因已分裝成十二小包，其中以七
    星牌香煙盒裝置之第一級毒品海洛因一小包（毛重０．三公克），係被告正與簡
    群隆交易時為警當場查獲之毒品，而依被告供述在其所居住之雀巢賓館所查獲之
    第一級毒品海洛因毛重四．二公克，已分裝成十一小包等情，若該等海洛因是供
    被告自己施用，依一般常理，應無再分裝成十二小包之必要，如係為免過量，既
    可於每次施用時，再秤其重量甚至酌減其用量，當無先行分裝用量之必要；且被
    告若是與簡群隆一人出五百元向王姐買的，又豈會查獲十二包之份量，又本件雖
    因被告否認販賣犯行，致無法詳細查悉其實際利得與價差，惟按販賣第一級毒品
    海洛因係違法行為，非可公然為之，亦無公定之價格，不論任何包裝，均可任意
    分裝增減分量，而每次買賣之價量，亦可能隨時依雙方間之關係深淺、資力、需
    求量及對行情之認知、來源是否充裕、查緝是否嚴緊，購買者被查獲時供述購買
    對象之可能性風險之評估等，因而異其標準，並機動調整，非可一概而論，販賣
    之利得除經坦承犯行或價量俱臻明確外，委難察得實情，販賣之人從價差或量差
    中牟利方式雖異，其意圖營利之非法販賣行為則一，是除非別有事證，足認係按
    同一價量委買、轉售或無償贈與，確未牟利外，尚難執此遽認非法販賣之證據有
    所未足，致使知過坦承者難辭重典，飾辭否認者反得僥倖，而失情理之平。再參
    酌第一級毒品海洛因物稀價昂，且第一級毒品海洛因之交易為政府懸為嚴予取締
    之犯罪，以本件而論，被告甲○○與簡群隆並無深交亦非至親，茍無利得，豈有
    甘冒重典，而以原價買賣第一級毒品海洛因之理，且被告甲○○於偵查中自承「
    （你可分得多少錢？）視賣得多少，一天可分三千元至五千元。」作為報酬（偵
    查卷第四十八頁反面），被告甲○○確有營利之意圖，至為灼然，被告雖稱：查
    獲當天警察有拿槍托打我頭部，到警察局刑事組後，四個警察打我胸部，打完後
    帶我到桃新醫院就診，簡群隆也有看到我被警察打云云，否認其在警訊中自白之
    任意性，惟經質之查獲本案及製作被告警訊筆錄之員警楊勝雄、羅校琪、王祥逢
    及小隊長潘國輝，均堅決否認有何刑求取供之事（見原審卷第九十六頁至第九十
    八頁、第一一五頁、第一一六頁）；而被告遭逮捕後，雖因頭部受傷，經員警楊
    勝雄及小隊長潘國輝送往桃園縣桃園市桃新醫院診治，業據證人楊勝雄、潘國輝
    陳述及被告自承在卷，然經函詢桃新醫院關於被告就診時之受傷情形，依該院保
    險查卷病歷摘要記載：「此病人，在九十年八月三十日晚上十一點十七分因受傷
    而在本院急診處置，外觀上的傷口比較像被銳器所傷，一道傷口約二．五公分長
    ，另一道約一公分長，經縫合病情穩定後約半小時出院」等情，有桃新醫院九十
    年十二月五日桃醫字第九０一四０號函附保險查卷病歷摘要附卷足稽（見原審卷
    第八十五頁），則被告頭部所受傷勢顯係銳器造成甚明，果如被告所稱其係遭警
    以槍托敲擊，應係鈍器所造成傷勢，並非銳器造成；又據證人即現場查獲被告之
    員警楊勝雄於審理中證稱：是我與小隊長潘國輝送甲○○去桃新醫院看病，因為
    看到甲○○頭上有傷口，當時我抓到簡群隆之後，看到甲○○與王祥逢在拉扯，
    當時王祥逢腳已經受傷，好像已經沒力氣了，於是我用槍指著甲○○，叫他不要
    動，甲○○仍極力反抗，甲○○與王祥逢拉扯之際，甲○○頭撞到桃園火車站附
    近全家便利商店附近的新建工程鐵皮圍牆，我把槍收起來，一隻手抓簡群隆，另
    一隻手去抓甲○○，我與王祥逢合力抓甲○○，甲○○就是那時受傷的，之後桃
    園縣警察局交通隊的人來了，我們合力將甲○○制伏，帶回去刑事組，我們沒有
    刑求甲○○等語（見原審九十八頁），核與上開病歷摘要記載被告傷勢係遭銳器
    所傷情形吻合，證人即與被告同時遭警查獲之簡群隆在原審亦證稱：九十年八月
    三十日晚上八時二十分許我與甲○○在桃園市○○路附近（即火車站前）被警察
    查獲．．查獲時警察在現場及警察局都沒有對我們刑求等語（見原審卷第五十三
    頁），顯足認被告並無遭警刑求情事；再參諸被告自承其於經警移送檢察官偵訊
    時，均未抗辯遭警刑求乙節（見原審卷第一○○頁），則果如被告所稱其於警訊
    時遭刑求，警訊中之自白非出於任意性，理應於警方移送檢察官偵查時，即向檢
    察官表明遭警刑求並要求驗傷，方屬正途，其未據此而為，反於偵審中迭次承認
    有販賣第一級毒品海洛因之理，另經向台灣桃園看守所函查被告入所之體檢紀錄
    ，該看守所收容人內外傷紀錄表及被告自白書雖記載被告自述：我叫甲○○，於
    九十年八月三十日晚上八時二十分許，在火車站大同路被警方查獲時，被四位員
    警用拳頭、槍托打我頭部及胸口，經桃新醫院治療後未癒等語（見原審卷第六十
    七至六十八頁），然此部分僅係被告之自述，被告之上述頭部傷勢如前述係其於
    遭警逮捕時反抗而撞擊新建工地之鐵皮圍牆所造成，依據桃新醫院上開病歷所載
    又未有被告胸部受傷之紀錄，被告所述被刑求，當屬無據；何況依前揭被告於檢
    察官偵訊及原審審理中之自白，及證人簡群隆之證述、查扣之第一級毒品海洛因
    等其他必要之補強證據，已足認定被告本件犯行，被告空言所辯，顯係卸責之詞
    ，委無足採，本件事證明確，被告犯行堪以認定。
二、按海洛因係屬毒品危害防制條例第二條第二項第一款所規定之第一級毒品，核被
    告之所為，係犯毒品危害防制條例第四條第一項之販賣第一級毒品罪，被告先後
    二次販賣第一級毒品海洛因既遂及一次販賣未遂，時間緊接，犯罪構成要件相同
    ，顯皆係基於概括犯意為之，為連續犯，應論以一販賣第一級毒品既遂罪，被告
    上開所犯法定刑為死刑及無期徒刑，依法不得加重。被告持有毒品海洛因之低度
    行為，應為販賣之高度行為所吸收，不另論罪。被告與綽號「王姐」之成年人間
    有犯意之聯絡，行為之分擔，為共同正犯。本件被告前二次之賣予簡群隆海洛因
    及上開用以販賣之扣案海洛因，尚無從證明被告取得之際，即以賣出圖利之意而
    販入，自應為有利於被告之解釋，被告前二次之賣予簡群隆海洛因已完成交易，
    為既遂，被告於前揭時地第三次販賣毒品海洛因給簡群隆，因無證據顯示其當初
    係以營利為目的而販入，其與簡群隆尚未交易完成時即為警查獲，則此次應論以
    販賣未遂。公訴意旨另略以被告甲○○與綽號「王姐」（真實姓名不詳）之成年
    女子，基於販賣第一級毒品海洛因之概括犯意聯絡，意圖營利，自九十年八月中
    旬某日起至同年月三十日止，除前述經論罪科刑之三次以外，連續數十次，分別
    由綽號「王姐」者或甲○○與購買者聯絡，再由甲○○將海洛因送至約定地點，
    因認被告該部分之行為亦涉有毒品危害防制條例第四條第一項販賣第一級毒品罪
    嫌，按被告之自白不得作為有罪判決之唯一依據，仍應調查其他必要證據，以查
    其是否與事實相符，刑事訴訟法第一百五十六條第二項定有明文，又犯罪事實應
    依證據認定之，無證據不得推定其犯罪事實，又不能證明被告犯罪者，應諭知無
    罪之判決，刑事訴訟法第一百五十四條、第三百零一條第一項分別定有明文。次
    按事實之認定，應憑證據，如未能發現相當證據，或證據不足以證明，自不能以
    推測或擬制之方法，為裁判基礎，最高法院四十年台上字第八六號判例參照。又
    認定犯罪事實，所憑之證據，雖不以直接證據為限，間接證據亦包括在內，然無
    論直接或間接證據，其為訴訟上之證明，須於通常一般之人均不致於有所懷疑，
    而得確信其為真實之程度者，始得據之為有罪之認定，倘其證明尚未達到此一程
    度，雖有合理性懷疑之存在時，尚無從為有罪之認定，此亦有最高法院七十六年
    台上字第四九八六號判例可資參照，且認定不利於被告之事實，須依積極證據，
    苟積極證據不足為不利於被告事實之認定時，即應為有利於被告之認定，更不必
    有何有利之證據，最高法院三十年上字第八一六號判例亦著有明文可資參照，本
    件訊據被告否認有何此部分公訴人所指之犯行，查被告雖於警訊時及偵查中自白
    於上開時地與綽號「王姐」者共同販賣毒品海洛因，惟關於被告究係售予何人？
    價格若干？數量為何？販售之地點係在何處？並無積極證據足資證明被告此部分
    之所述與事實相符，此外，復查無其他積極證據足資證明被告有此部分之犯行，
    揆諸前開法律之規定及最高法院之判例要旨，被告此部分之犯行不能證明，惟公
    訴人認此部分與前揭論罪科刑之部分有連續犯之裁判上一罪關係，故此部分不另
    為無罪之諭知。
三、原審認被告所犯罪證明確，予以論罪科刑，固非無見，惟查原判決於事實及理由
    欄均敘明被告與真實姓名不詳綽號「王姐」之成年女子，有販賣毒品之共同犯意
    聯絡與行為分擔，為共同正犯，卻未於主文中為被告「共同」連續販賣第一級毒
    品之諭知，及據上論斷欄未引用刑法第二十八條，尚有未洽。本件被告上訴意旨
    空言否認犯罪並聲請傳喚簡群隆對質，惟查證人簡群隆對於前揭向綽號「王姐」
    者聯絡購買海洛因，由被告送交毒品海洛因予伊之事實，已迭於警訊、偵查、原
    審中證述明確，且本件事證已臻明確，本院認無再行傳喚證人簡群隆之必要，被
    告上訴否認犯罪，為無理由，然原判決既有前揭之可議，自應由本院予以撤銷改
    判。爰審酌被告年僅三十一歲，其販毒海洛因之行為固令人深惡痛絕，惟所販毒
    之人數只簡群隆一人，二次既遂及一次未遂，販毒之對象及次數尚非十分龐大，
    扣案之毒品數量亦有限，販賣時間又僅於九十年八月二十九日至三十日間，販賣
    時間不長，非屬大規模之販毒集團，而被告教育程度僅國小畢業，年輕識淺，衡
    以毒品危害防制條例第四條第一項法定本刑為死刑、無期徒刑，倘科以被告該法
    定最低之刑，尚嫌過重，其情狀尚堪憫恕，爰依刑法第五十九條之規定，酌量減
    輕被告之刑，另審酌被告已有數次犯罪前科，於假釋中復行犯本罪，暨被告販賣
    海洛因毒品對國民健康及社會治安所產生之危害，犯後之態度等一切情狀，量處
    如主文所示之刑。扣案之之海洛因拾貳包（合計淨重貳點零玖公克、包裝重貳點
    玖肆公克、純度肆貳點壹肆％、純質淨重零點捌捌公克），係第一級毒品，應依
    毒品危害防制條例第十八條第一項前段之規定宣告沒收銷燬；另號碼00000
    00000號國際牌行動電話一支係被告所有供其聯絡販毒所用、七星牌香煙空
    盒一個亦係被告所有供其包裝毒品海洛因所用，均應依毒品危害防制條例第十九
    條第一項前段之規定諭知沒收；又被告於九十年八月二十九日上午十時許及同日
    下午三時許，以每次五百元之代價，連續販賣第一級毒品海洛因予簡群隆二次，
    被告前揭第三次之販賣行為為未遂，尚未交付價金，被告販賣第一級毒品實際犯
    罪所得為一千元，亦應依同條例第十九條第一項之規定宣告沒收，如全部或一部
    不能沒收時，則以其財產抵償之；至扣案之三千元，並無積極證據足資證明確係
    其販賣毒品所得，另扣案之記帳字條三張，其上分別載明「貨車二００，．．．
    ，房租六００」、「貨車二００，．．．，三百／一百」、「黑松二千五百，．
    ．，小偉一千」，訊據被告堅決否認係其販賣毒品記帳之字條，則該字條雖係被
    告所有，然無積極證據證明係被告販賣毒品記帳所用，自不併予宣告沒收，又扣
    案之安非他命毛重七．七公克及注射針筒一支，並非供被告本案直接犯罪所用，
    均不併於本案宣告沒收。
據上論斷，應依刑事訴訟法第三百六十九條第一項前段、第三百六十四條、第二百九
十九條第一項前段，毒品危害防制條例第四條第一項、第十八條第一項前段、第十九
條第一項，刑法第十一條前段、第二十八條、第五十六條、第五十九條判決如主文。
本案經檢察官蔡瑞宗到庭執行職務。
中      華      民      國    九十一    年      六      月      十一    日
                              臺灣高等法院刑事第十七庭
                                  審判長法  官  陳  正  雄
                                        法  官  許  錦  印
                                        法  官  許  宗  和
右正本證明與原本無異。
如不服本判決應於收受送達後十日內向本院提出上訴書狀，其未敘述上訴之理由者並
得於提起上訴後十日內向本院補提理由書（均須按他造當事人之人數附繕本）。
                                        書記官  廖  艷  莉
中      華      民      國    九十一    年      六      月      十七    日
附錄    本判決論罪科刑法條：
毒品危害防制條例第四條
製造、運輸、販賣第一級毒品者，處死刑或無期徒刑；處無期徒刑者，得併科新台幣
一千萬元以下罰金。
製造、運輸、販賣第二級毒品者，處無期徒刑或七年以上有期徒刑，得併科新台幣七
百萬元以下罰金。
製造、運輸、販賣第三級毒品者，處五年以上有期徒刑，得併科新台幣五百萬元以下
罰金。
製造、運輸、販賣專供製造或施用毒品之器具者，處一年以上七年以下有期徒刑，得
併科新台幣一百萬元以下罰金。
前四項之未遂犯罰之。
